臺灣桃園地方法院刑事判決　　　　　　　99年度訴字第1027號
公　訴　人　臺灣桃園地方法院檢察署檢察官
被　　　告　林麗卿
選任辯護人　林仕訪律師
　　　　　　林宗竭律師
上列被告因違反毒品危害防制條例案件，經檢察官提起公訴（99
年度偵字第6574號），本院判決如下︰
    主  文
林麗卿共同販賣第二級毒品，處有期徒刑柒年貳月。未扣案之因
犯罪所得財物新臺幣肆仟元沒收之，如全部或一部不能沒收時，
以其財產抵償之。其餘被訴部分無罪。
    事  實
一、林麗卿明知甲基安非他命（起訴書誤載為安非他命，應予更
    正）係毒品危害防制條例第2條第2項第2 款所規定之第二級
    毒品，不得持有、販賣，竟與其子楊景富（已於民國99年 7
    月23日死亡）基於販賣第二級毒品甲基安非他命以營利之犯
    意聯絡，於98年11月間某日上午11時許，由林麗卿在其位於
    桃園縣桃園市○○路296巷2之3 號房屋內接獲綽號均為「麵
    包」之趙健志、趙健宏兄弟其中1 人來電表示欲購買毒品甲
    基安非他命，隨即自包包內將甲基安非他命結晶體 1顆取出
    後以剪刀剪碎，再取不詳數量之甲基安非他命裝入分裝袋，
    指示楊景富送往趙健志、趙健宏兄弟位在桃園縣八德市○○
    路○段645巷23號之住處交予趙健志、趙健宏兄弟，並交代楊
    景富向渠2人收取新臺幣（下同）4,000元之代價，楊景富即
    依林麗卿之指示將毒品攜往桃園縣八德市○○路○段645巷23
    號交予趙健志兄弟，並向渠等收取4,000 元之代價。嗣因楊
    景富檢舉林麗卿有販賣毒品之犯行，經桃園縣政府警察局桃
    園分局大樹派出所警員於99年2月12日下午5時55分許持本院
    所核發之搜索票至林麗卿位在桃園縣八德市○○街53號50號
    之住處搜索，扣得與本案無關之甲基安非他命3包（淨重2.0
    077公克）、沾有甲基安非他命殘渣之吸食器3組、玻璃球13
    顆、殘渣袋11個、帳冊2本、分裝袋168個、電子磅稱1台 、
    削尖吸管1 支及搭配門號0000000XXX號之行動電話1支（含S
    IM卡1張）。
二、案經桃園縣政府警察局桃園分局報請臺灣桃園地方法院檢察
    署檢察官偵查起訴。
    理  由
壹、程序事項：
一、證人楊景富於警詢時之證述：按被告以外之人於審判外之言
    詞或書面陳述，除法律有規定者外，不得作為證據；又被告
    以外之人於審判中有下列情形之一，其於檢察事務官、司法
    警察官或司法警察調查中所為之陳述，經證明具有可信之特
    別情況，且為證明犯罪事實之存否所必要者，得為證據：一
    、死亡者。二、身心障礙致記憶喪失或無法陳述者。三、滯
    留國外或所在不明而無法傳喚或傳喚不到者。四、到庭後無
    正當理由拒絕陳述者。刑事訴訟法第159條第1 項、第159條
    之3 分別定有明文。又上開法文中所謂「具有可信之特別情
    況」（即學理上所稱之「特信性」），係指其陳述係在特別
    可信為真實之情況下所為者而言。例如被告以外之人出於自
    然之發言、臨終前之陳述，或違反自己利益之陳述等特別情
    形均屬之。蓋被告以外之人在類此特別情況下所為之陳述，
    就通常而言，其虛偽之可能性偏低，可信之程度較高，若該
    項陳述為證明犯罪事實存否所必要，依上規定，自得構成傳
    聞法則之例外，而承認其證據能力。上開規定所指「具有較
    可信之特別情況」，係屬傳聞證據例外取得證據能力之特別
    要件，與一般供述證據必須具備任意性之證據能力要件有別
    ，二者不可混為一談。故被告以外之人於檢察事務官、司法
    警察官或司法警察調查中所為與審判中不符之陳述，縱係出
    於自由意思，然仍必須具備「具有較為可信之特別情況」及
    「證明犯罪事實存否所必要」之要件，始能採為證據。不能
    僅以被告以外之人在檢察事務官、司法警察官或司法警察調
    查中所為與審判中不符之陳述係出於其自由意思，即謂具有
    特別可信之情況，而採為犯罪之證據（最高法院著有94年度
    臺上字第5490號裁判意旨足資參照）。證人楊景富於警詢時
    之供述（見臺灣桃園地方法院檢察署99年度偵字第6574號卷
    第37-41 頁），固係被告林麗卿以外之人於審判外之陳述，
    依刑事訴訟法第159條第1項之規定，前開陳述原則上不具證
    據能力，惟證人楊景富業於99年7 月23日死亡，此有個人基
    本資料查詢結果1 份附卷可佐（見本院99年度審訴字第2355
    號卷第12頁），則依刑事訴訟法第159條之3第3 款規定及上
    開最高法院判決意旨，被告以外之人於司法警察調查中之陳
    述，得作為證據之要件，除審判中傳喚或訊問不能以外，尚
    需具備「證明犯罪事實之存否所必要」及「具有可信之特別
    情況」二要件。查，證人楊景富於警詢時陳稱：伊出監時沒
    有工作，食衣住行都有問題，被告表示如果伊願意幫忙運送
    毒品給買家，就提供住的地方給伊，且會提供甲基安非他命
    給伊施用，伊這輩子都被毒品所害，深感毒品害人至深，為
    免有人再像伊一樣被毒品所害，伊願意大義滅親，而且被告
    賣毒品賺了這麼多錢，連伊父親中風也不照顧，醫療費用都
    是伊在籌措，連伊妹妹的開學註冊費用也捨不得拿出來；被
    告的毒品來源都是向臺北市綽號「阿寶」的藥頭購得，被告
    自96年間就開始在販賣第二級毒品，獲利多少伊不清楚，購
    買毒品之方式都是買家用手機聯絡被告，被告會跟買家約好
    時間、地點，將甲基安非他命交由伊或伊哥哥楊景揮去送貨
    、收錢，伊不知道買家的資料，因為都存在被告之手機內，
    被告都很保密，伊曾經幫被告運送過30幾次安非他命給買家
    ，最近一次是98年11月左右，地點在桃園市○○○街附近，
    每次1小袋重量約0.5至1公克，代價為2,000至3,500 元不等
    等語（見同上偵字卷第37-41 頁），本院審酌其上開供述內
    容係被告指示其運送第二級毒品予買家之情節，雖僅泛稱被
    告有販賣毒品之犯行且係委託其運送毒品之行為約30幾次，
    未臻具體明確，惟仍係證明被告有無販賣毒品所不可或缺之
    佐證，可供本院為事實認定時相互參合印證，其於警詢時所
    為之證述內容符合傳聞法則例外必要性之意義；此外，所謂
    可信性之情況保證，乃指某供述倘在特別可置信之狀況下所
    為時，縱不在法官面前為其供述，或縱不給對方當事人有行
    反對詢問之機會，因其供述有虛偽之危險性本為不高，故可
    作為證據，而證人楊景富前開供述，其部分陳述內容同時含
    有不利於己之事實，且證述之對象係其親生母親即被告，相
    較於一般施用毒品者多作利己損人之不實供述，以求減輕刑
    責之情形不同，本院因認其不具上開脫免罪責之動機，具有
    較為可信之特別情況，依前揭規定旨意，其於警詢時之供述
    ，應認具有證據能力。
二、證人黃義農、楊景富於檢察官訊問時之證述：
(一)、按被告以外之人於偵查中向檢察官所為之陳述，除顯有不可
    信之情況外，得為證據，第159條之1第2 項分別定有明文。
    又現行刑事訴訟法對於詰問制度之設計，以同法第166 條以
    下規定之交互詰問為實踐，屬於人證調查證據程序之一環，
    與證據能力係指符合法律所規定之證據適格，而得成為證明
    犯罪事實存在與否之證據資格，性質上並非相同。偵查中檢
    察官為蒐集被告犯罪證據，訊問證人旨在確認被告嫌疑之有
    無及內容，與審判期日透過當事人之攻防，調查人證以認定
    事實之性質及目的，尚屬有別。偵查中訊問證人，法無明文
    必須傳喚被告使之得以在場，刑事訴訟法第184條第2項亦僅
    規定因發見真實之必要，得命證人與被告對質，是檢察官偵
    查中雖未命證人與被告對質，尚非違法。此項未經被告對質
    之被告以外之人於偵查中向檢察官所為之陳述，依刑事訴訟
    法第159條之1第2 項之規定，原則上屬於法律規定為有證據
    能力之傳聞證據，於例外顯有不可信之情況，始否定其得為
    證據（最高法院97年度臺上字第3369號判決要旨參照）。次
    按，刑事訴訟法第159條之1明定檢察官於偵查程序取得被告
    以外之人所為陳述，除顯有不可信之情況者外，均有證據能
    力，得為證據。當事人若主張其顯有不可信之情形者，本乎
    當事人主導證據調查原則，自應負舉證責任，否則，被告以
    外之人向檢察官所為之陳述，毋庸另為證明，即得作為認定
    被告犯罪之證據（最高法院96年度臺上字第5684號判決要旨
    參照）。次按被告以外之人於審判中死亡而無法傳喚者，其
    於檢察事務官、司法警察官或司法警察調查中所為之陳述，
    經證明具有可信之特別情況，且為證明犯罪事實之存否所必
    要者，得為證據，刑事訴訟法第159條之3第1 款定有明文。
    其中第159條之3之立法理由即在考量審判程序中，一旦發生
    事實上無從為直接審理之原因，如一概否定該陳述之證據適
    格，不免違背實體真實發現之訴訟目的，為補救採納傳聞法
    則，實務上所可能發生蒐證困難之問題，始例外地承認該審
    判外之陳述，得採為證據。再被告以外之人於偵查中向檢察
    官所為之陳述，性質上屬傳聞證據，原無證據能力，且被告
    反對詰問權，屬憲法第8 條第1 項規定「非由法院依法定程
    序不得審問處罰」之正當法律程序所保障之基本人權及第16
    條所保障之基本訴訟權，不容任意剝奪，因而被告以外之人
    於偵查中向檢察官所為陳述，當係指經被告或辯護人行使或
    得以行使反對詰問權者而言。倘該陳述人有因死亡而無法傳
    喚之情形者，其於偵查中向檢察官所為之陳述，除顯有不可
    信之情況者外，自得為證據（最高法院95年度臺上字第2515
    號判決要旨參照）。
(二)、證人黃義農、楊景富在臺灣桃園地方法院檢察署檢察官訊問
    時，經告知具結義務及偽證罪之處罰，並依法具結而為陳述
    ，此有卷附上開偵訊筆錄及證人結文在卷可參（見同上偵卷
    第107-110 頁），被告之辯護人雖主張上開證人檢察官訊問
    時之證詞均係審判外之陳述，不具證據能力，然未據被告及
    其辯護人就前開證人之陳述是否顯有不可信之狀況詳加釋明
    ，且證人黃義農於本院審理時業經到庭作證，已賦予被告及
    其辯護人行使對質權、反對詰問權之機會，其等對質詰問權
    已獲得確保，另證人楊景富已於99年7 月23日死亡，本院自
    無從傳喚楊景富到庭作證，供被告對質詰問，證人楊景富於
    檢察官訊問時所為之證述，係檢察官為證明被告被告販賣毒
    品事實所必要，且所述情節與其警詢中之供述一致，復查無
    顯不可信之情況，揆諸前揭最高法院判決要旨及說明，證人
    黃義農、楊景富前揭於檢察官訊問時之證述，自有證據能力
    。
三、證人趙健志、趙健宏於檢察官訊問時之證述：證人趙健志、
    趙健宏在臺灣桃園地方法院檢察署檢察官訊問時，亦經告知
    具結義務及偽證罪之處罰，並依法具結而為陳述，有筆錄及
    證人結文在卷可參（見同上偵卷第121-124、133-135頁），
    均係被告以外之人於偵查中向檢察官所為之陳述，依前開說
    明，原則上應認有證據能力，惟被告之辯護人為被告辯護稱
    ：上開證人檢察官訊問時之證詞均係審判外之陳述，且上開
    供述係受檢察官及楊景富之脅迫、利誘下所為之虛偽陳述，
    不具任意性，均無證據能力云云。經查：
(一)、按證人於檢察官偵查中所為之陳述，審酌該陳述作成之客觀
    條件及環境，認其心理狀態健全，並無受到脅迫、利誘或詐
    欺，自非顯有不可信之情形，依刑事訴訟法第159條之1第 2
    項之規定，亦得為證據（最高法院95年度臺上字第934 號判
    決要旨參照）。
(二)、證人趙健志於本院審理時雖證稱：伊於99年6 月21日在地檢
    署開庭的前2 天，接到楊景富的電話，楊景富向伊表示其母
    親即被告的案件要開庭，要求伊依照其前向檢察官表示毒品
    係向被告購買而非向其購買之供述，向檢察官為證述，如不
    依此陳述，其會來砸店，而伊開完庭後馬上打電話告訴伊弟
    弟趙健宏說楊景富恐嚇伊；伊開庭時本是說實話，但伊手機
    放在右邊口袋，開庭時有一通電話進來，伊手機是震動的，
    伊想這是楊景富打電話來問伊有沒有照其意思向檢察官陳述
    ，所以伊就改變說詞向檢察官表示係向被告購買毒品，伊後
    來也有告訴趙健志要他也這樣說，家裡比較不會有麻煩；伊
    向檢察官所證述之內容，都是楊景富告訴伊要這樣回答，楊
    景富打好多次電話過來要伊如何陳述，楊景富的意思就是要
    讓其全家人死，楊景富說這樣才可以讓被告入罪；伊向檢察
    官表示不知道外面的行情，只向被告買過毒品，是因為伊只
    有向楊景富買過毒品，所以伊指證被告販毒時，就將伊向楊
    景富購買毒品之內容順理成章講成是被告販毒之內容云云（
    見本院99年度訴字第1027號卷第31頁背面- 33頁背面），惟
    經本院對證人趙健志於檢察官訊問時之錄影光碟播放勘驗，
    製有勘驗筆錄在卷（見本院99年度訴字第1027號卷第41頁背
    面- 45頁背面），觀諸該全程偵訊錄影、錄音內容，承辦檢
    察官訊問證人趙健志時之內容雖曾向證人趙健志表示如虛偽
    陳述即簽辦其偽證罪及如不據實陳述將以採尿送驗等語，惟
    檢察官係佐以偵辦本案時所得事證，認有事證可證明被告曾
    託證人楊景富送交毒品予證人趙健志、趙健宏，而證人趙健
    志、趙健宏即係向被告購得毒品之施用毒品者，故向證人趙
    健志表達其心證，並要求其應據實陳述，否則其將涉犯偽證
    罪嫌，並表示得以驗尿之方式佐證其證述內容之真實性，期
    使證人趙健志得予據實、充分說明本件事實，以避免其受偽
    證罪之處罰，而問答過程中，證人趙健志尚能完整表達所述
    內容及意涵，並無遭檢察官中止、刪改抑扭曲之情事；況檢
    察官表示要對證人趙健志採尿送驗時，係因證人趙健志向檢
    察官證稱於楊景富遭被告趕出家門後渠即無貨源而未再施用
    毒品，檢察官為求佐證證人趙健志所述是否屬實，而向證人
    趙健志表示得採尿送驗以明其證詞是否屬實，並非要求證人
    趙健志虛偽陳述其毒品來源為被告，再者，依勘驗結果，係
    證人趙健志主動向檢察官認錯，並供出其向被告購買毒品之
    次數、代價及方式（見本院99年度訴字第1027號卷第44頁背
    面），足認證人趙健志在此偵訊環境中，應得自由表達所見
    聞之事實。此外，證人趙健志於本院審理時證稱：檢察官雖
    然有說要驗尿，但那不是重點，其實那時伊沒有施用毒品，
    驗尿也驗不出來，只是怕家人知道；檢察官訊問時並未要求
    或脅迫伊一定要講出販毒的人是被告，檢察官問伊是被告或
    是楊景富，並沒有要伊一定要講出被告，伊是受到楊景富的
    恐嚇才會誣指被告販毒等語（見本院99年度訴字第1027號卷
    第33-33 頁背面），證人趙健志明確表示其於檢察官訊問時
    之證述，並未受到檢察官表示要對其採尿送驗等語影響，益
    徵檢察官上開偵查手段，未影響證人趙健志供述之任意性。
    至證人趙健志稱其於受訊問時置於右邊口袋之手機來電震動
    ，認係證人楊景富來電確認是否有照其指示而為陳述，故始
    誣指被告販毒云云，惟依本院勘驗證人趙健志於檢察官訊問
    時之錄影光碟結果，並無證人趙健志所述手機震動之情形，
    已難認其所陳受證人楊景富脅迫等情為可信，況依勘驗結果
    ，證人趙健志於檢察官訊問時主動向檢察官證述其於過年後
    向被告購買4、5次毒品，每次都買2、3,000元，地點都是在
    被告家中等情（見本院99年度訴字第1027號卷第44頁背面）
    ，其於本院審理時證述：楊景富打好多次電話過來要伊如何
    陳述，楊景富的意思是要其全家人死，楊景富說這樣才可以
    讓被告入罪，伊只有向楊景富買過毒品，所以伊指證被告販
    毒時，就將伊向楊景富購買毒品之內容順理成章講成是被告
    販毒之內容云云（見本院99年度訴字第1027號卷第31頁背面
    -33 頁背面），然證人楊景富於警詢時之證述（見同上偵卷
    第37-41 頁），並未就被告販毒之時間、地點、代價等細節
    詳予描述，復觀諸證人黃義農於99年4月1日檢察官訊問時證
    述：伊親見被告於98年10、11月間指示楊景富送交毒品予買
    家等語，而同時在場受訊問之證人楊景富證述：該次毒品之
    買家即係綽號「麵包」之人等語（均見同上偵卷第107 頁）
    ，亦未證述被告於過年前有販賣毒品予他人等情，則若證人
    楊景富確曾撥打電話向證人趙健志表示要按照其所述之情節
    向檢察官供述被告有販賣毒品之犯行，應會告知證人趙健志
    前開警詢及檢察官訊問時證述之情節，以使證人趙健志供述
    相同之犯罪事實而取信於檢察官，然證人趙健志卻另供述其
    有於過年前向被告購買毒品4、5次，顯與證人楊景富、黃義
    農證述之情節不同，足認證人趙健志於本院審理時證述其係
    受證人楊景富之脅迫、教唆偽證，始誣指被告販毒云云，始
    屬事後迴護被告之詞，不足採信。從而，證人趙健志前開於
    檢察官訊問時所為之證述，應係出於任意性之陳述，且難認
    有何顯不可信之情況，應認有證據能力。
(三)、證人趙健宏雖於本院審理時證述：伊於98年間有施用甲基安
    非他命，至於99年1 月間有無吸毒伊忘記了，毒品來源係趙
    健志拿給伊，伊並未自行購買，開庭前幾天，趙健志要伊向
    檢察官表示曾向被告購買毒品2 次，因為趙健志說如果伊不
    如此陳述，楊景富會來恐嚇伊、會來砸家裡開設的電器行；
    開庭時檢察官說如果伊不照實講，就要將伊送去驗尿，伊因
    為當時還有在施用毒品，伊怕被驗尿、起訴，所以檢察官問
    伊的問題，伊都回答對；伊回答檢察官說伊曾向被告買甲基
    安非他命，通常是伊哥哥去拿，如果伊沒有空，被告也會叫
    人送過來，且農曆過年那次係伊到被告之住所拿毒品等情，
    也是趙健志交待伊這樣說的云云（見本院99年度訴字第1027
    號卷第28-29 頁背面）。經本院勘驗證人趙健宏於檢察官訊
    問時之錄影光碟結果，僅有影像，聲音聽不清楚（見本院99
    年度訴字第1027號卷第46頁背面），而按刑事訴訟法第 100
    條之1、第100條之2準用第100條之1 等規定，係刑事立法者
    針對法官、檢察官於訊問被告，司法警察官或司法警察於詢
    問犯罪嫌疑人時，為建立訊（詢）問筆錄之公信力，並擔保
    訊（詢）問之合法正當，及筆錄所載內容與其陳述相符之目
    的性考量，課以國家偵、審或調查機關附加錄音、錄影義務
    負擔之規定。是否錄影，得就其有無必要性作考量；全程同
    步錄音，則無裁量餘地。並於第100條之1第2 項規定，筆錄
    所載之陳述與錄音或錄影之內容不符者，對該不符部分之筆
    錄，賦予證據使用禁止之法效，排除其證據能力。92年2月6
    日修正公布之刑事訴訟法，為使審判期日之訴訟程序能合法
    、妥適地進行，並使審判筆錄之記載有所憑據，杜絕爭議，
    增訂第44條之1第1項「審判期日應全程錄音，必要時，並得
    全程錄影」之規定。刑事訴訟法對於證人於審判中為陳述，
    依上開規定雖增訂應予錄音或錄影，然於司法警察詢問或檢
    察官訊問證人時，則無必須錄音或錄影之明文，是尚難僅因
    司法警察於詢問或檢察官於訊問證人時，未全程連續錄音或
    錄影，即謂其所取得之供述筆錄為違背法定程序，或得逕認
    其為無證據能力（最高法院97年臺上字第3101號判決參照）
    ，是依前開說明，自難因該錄音不清楚，即謂證人趙健宏於
    檢察官訊問時之證述無證據能力。又證人趙健宏於檢察官訊
    問時所為之證詞，經依法具結，並於檢察官訊畢交付閱覽，
    經其確認內容與所述相符後簽名，亦難憑其於本院審理時空
    言指摘受證人趙健志之教唆或受檢察官之脅迫而為陳述，即
    否認其上開證述之任意性及真實性，遽認前開證詞不具證據
    能力。且查，證人趙健宏於檢察官訊問時係證述：伊與趙健
    志的綽號都叫麵包，伊向被告買的不是海洛因，是甲基安非
    他命，大部分都是趙健志接洽，伊自己有向被告買過2 次，
    最後一次是在農曆過年前，約1月初，約買2,500元，重量伊
    不知道，是1 小包；伊向被告買毒品時是先打電話給她，通
    常是趙健志去拿，但如果伊沒有空去拿，被告會叫人送過來
    ，農曆年前那次是伊去被告家拿的等語（見同上偵卷第 133
    頁），其尚能主動向檢察官表示其所購買之毒品係甲基安非
    他命而非「海洛因」，且所述購買毒品時間與證人趙健志所
    述過年前向被告購買毒品4、5次等情不同，如其確係聽從證
    人趙健志之指示故意誣陷被告販毒，何以不依照證人趙健志
    前開證述其等於過年後向被告購買4、5次毒品，每次都買 2
    、3,000 元，而地點都是在被告家中等情，卻主動向檢察官
    證述其於農曆年前，另有向被告購買2 次毒品等情，再行捏
    造不利於被告之證詞？甚而證人趙健志於本院審理時復證稱
    ：伊於開完偵查庭之後馬上打電話向趙健宏告知楊景富要伊
    向檢察官陳述係向被告購買毒品，且於99年8 月17日趙健宏
    出庭前，伊亦有告訴趙健宏說伊已經向檢察官陳述是被告販
    賣毒品給伊兄弟2 人，要其這樣說家裡才不會有麻煩云云（
    見本院99年度訴字第1027號卷第32頁背面- 33頁），則證人
    趙健宏於檢察官訊問時，當對證人趙健志向檢察官供述之情
    節知之甚詳，不致於有如此大之差距，其反而主動向檢察官
    供述其有向被告購買甲基安非他命2次，最後1次係於農曆過
    年前，以2,500 元代價，前往被告之住所向被告購買甲基安
    非他命等情，自難認其於檢察官訊問時係受檢察官脅迫、利
    誘，或受證人趙健志之指示下所為供述，足認證人趙健志於
    本院審理時始翻異前詞，顯係事後迴護被告之詞，亦不足採
    信。
(四)、綜上所述，證人趙健志、趙健宏於檢察官訊問時所為之證詞
    ，均經依法具結，且於檢察官訊畢交付閱覽，經其等確認內
    容與所述相符後簽名，檢察官既未對證人等施以不法腕力，
    於訊問前命證人具結並告以應據實陳述之義務及偽證之處罰
    ，復為依法應踐行之程序，要難認證人有何無法出於真意而
    為陳述之情形，再依該筆錄製作之原因、過程及功能等加以
    觀察，本件證人趙健志、趙健宏於檢察官訊問時所為陳述，
    並無顯不可信之情況，核與刑事訴訟法第159條之1第2 項之
    規定相符，均無違反傳聞法則而不具證據能力之問題。是辯
    護人上開所辯，尚無足採。至該等陳述與事實是否相符，要
    屬證據證明力之問題，與證據能力之有無，不容混淆（最高
    法院94年度臺上字第7132號、95年度臺上字第1585號等判決
    要旨參照），併此敘明。
四、查本案所引用之其餘供述及非供述證據，經本院依法踐行調
    查證據程式，檢察官、被告及其選任辯護人均不爭執各該證
    據之證據能力（見本院99年度審訴字第2355號卷第25頁），
    且亦查無依法應排除其證據能力之情形，是後述所引用證據
    之證據能力均無疑義，先予敘明。
貳、有罪部分；
一、訊據被告林麗卿矢口否認有於上開時、地販賣第二級毒品甲
    基安非他命予綽號「麵包」之趙健志、趙健宏兄弟犯行，辯
    稱：伊沒有販賣毒品，扣案之毒品甲基安非他命都是伊及黃
    正陽、楊景揮施用的，毒品來源是楊景富介紹藥頭「阿堯」
    給楊景揮，楊景揮去向「阿堯」拿回來給伊及黃正陽、楊景
    揮施用的，伊沒有去過桃園縣桃園市慈文接296巷2之3 號，
    那裡是大兒子楊景揮的租屋處，因伊不會爬樓梯云云。辯護
    人為被告辯護稱：證人楊景富、趙健志、趙健宏所為不利被
    告之供述，檢察官未調閱相關通聯記錄，以查明渠所言是否
    與真實相符，僅以渠等片面之詞而為不利被告之認定，尚難
    達通常一般人不致有所懷疑之程度，且證人楊景富遭被告趕
    出家門，心有未甘，挾怨報復被告，非無可能，另證人黃義
    農雖證稱見到被告在桃園縣桃園市○○路296巷2之3 號住處
    內，自包包內取出1 顆較大之甲基安非他命結晶，以剪刀剪
    碎後，裝入分裝袋內交楊景富送予買家，然依起訴書所載，
    甲基安非他命係以每公克3,000至3,500元之代價出售，豈有
    隨便以剪刀剪碎甲基安非他命，而未以磅秤量取之理；又依
    證人黃義農證述，其係在桃園縣桃園市○○路296巷2之3 號
    屋內，見到被告自包包內取出毒品，且稍早之前與被告聊天
    時，未見到被告身上有帶包包，則該包包應係藏放在上址屋
    內，惟毒品價值不菲，且販賣毒品為慣常性之行為，被告遭
    搜索之住處亦有暗櫃可供藏放，豈會將毒品至於無人居住之
    房屋內，造成自己販毒不便，況且證人黃義農亦證述與被告
    係第一次見面，若被告真有販毒行為，豈會毫無顧忌在證人
    黃義農面前販毒，是證人黃義農所述，均與常理有違；至證
    人趙健宏、趙健志於本院審理時業已坦承於檢察官訊問時所
    為陳述均屬虛偽，渠等之毒品來源為楊景富而非被告，顯見
    渠等於檢察官訊問時之供述，確非事實等語。經查：
(一)、桃園縣政府警察局桃園分局警員於99年2月12日下午5時55分
    許，持本院所核發之搜索票，至被告被告所居住之桃園縣八
    德市○○街53巷50號執行搜索，當場扣得第二級毒品甲基安
    非他命3 包（淨重2.0077公克）、沾有甲基安非他命殘渣之
    吸食器3組、玻璃球13顆、殘渣袋11個、帳冊2本、分裝袋16
    8個、電子磅稱1台、削尖吸管1 支、門號0000000XXX號行動
    電話1支（含SIM卡1 張）等情，為被告所不否認，並有桃園
    縣政府警察局桃園分局搜索、扣押筆錄、扣押物品目錄表、
    本院99年度聲搜字第147 號搜索票、現場查獲照片18張在卷
    可稽（見99年度偵字第6574號卷第43- 46、48-57 頁），復
    有扣案之上開物品可資佐證，而扣案之不明成分顆粒3 包經
    送憲兵司令部刑事鑑識中心鑑定之結果，該顆粒3 包檢驗出
    甲基安非他命成分（淨重2.0077克，取樣0.0193克，餘重
    1.9884克）等情，亦有憲兵司令部刑事鑑識中心99年10月21
    日憲直刑鑑字第0990002066號鑑定書在卷可稽（見本院99年
    度審訴字第2355號卷第15頁），此部分之事實，應堪認定。
(二)、證人楊景富於99年2 月11日警詢時證述：被告是伊生母，伊
    因為曾經幫被告運送過第二級毒品甲基安非他命給買家，並
    將所得交予被告，故伊知道被告有在販賣毒品；伊出監後沒
    有工作，食衣住行都有問題，被告表示如果伊願意幫忙運送
    毒品給買家，就提供住的地方給伊，且會提供甲基安非他命
    給伊施用，被告還說如果運送過程被警察查到，就要自己負
    責；被告自96年間就開始在販賣第二級毒品甲基安非他命，
    獲利多少伊不清楚，毒品的來源都是向臺北市1 名綽號「阿
    寶」的藥頭所購買，販賣毒品之方式都是買家先用手機聯絡
    被告，被告會跟買家約好時間、地點，將甲基安非他命交由
    伊或伊哥哥楊景揮去送貨、收錢，伊不知道買家的資料，因
    為都存在被告之手機內，被告都很保密，伊曾經幫被告運送
    過30幾次甲基安非他命給買家，最近一次是98年11月左右，
    地點在桃園市○○○街附近，每次1小袋重量約0.5至 1公克
    ，代價為2,000至3,500元等語（見同上偵字卷第37- 41頁）
    ，嗣於99年4月1日檢察官訊問時復證述：扣案帳冊內之文字
    係被告所寫；伊當時剛出監沒地方住，被告說要伊幫忙送毒
    品才讓伊住，伊曾幫被告運送甲基安非他命30幾次給買主，
    檢察官提示之帳冊內綽號「麵包」之人伊可以找得到，伊不
    知道「麵包」之人住址及姓名，但伊知道該人住在八德市，
    微胖、約170 公分，伊送毒品給「麵包」10幾次，「麵包」
    常去被告那裡，黃義農可以證明被告拿毒品給「麵包」，以
    及被告接到買主的電話後就把甲基安非他命交給伊去送，當
    時的客戶就是「麵包」等語（見同上偵卷第106、107頁），
    證人楊景富於警詢及檢察官訊問時，就其受被告指示運送毒
    品與買家之動機、理由及被告販賣毒品之方式、金錢之交付
    過程，雖僅證述大致情節，未明確表示被告於何時、何地、
    以何代價將毒品出賣予何人等細節為完整描述，然其於警詢
    時不僅先就其生母即被告販賣毒品之犯行向職司偵查犯罪之
    員警主動提出檢舉，甚且就其自己與被告共同販賣毒品犯行
    亦主動坦白承認，所犯次數更高達30次，最近一次係於98年
    11月間，地點在桃園市○○○街附近等情，另其於檢察官訊
    問時復堅稱與被告共同販賣毒品30幾次，曾為被告運送毒品
    予綽號「麵包」之人，次數高達10次，與其前開警詢時之證
    述相互一致，其於檢察官訊問時更坦承其與被告共同販賣毒
    品予綽號「麵包」之人10餘次，證述內容同時含有不利於己
    之數次犯罪事實，顯與一般施用毒品或販賣毒品者，於犯罪
    遭查獲後，為求減免刑責而供出毒品來源或於偵查中、審判
    中自白與他人共同犯罪之情形不同，且證人楊景富所坦承之
    販賣第二級毒品犯行，最輕本刑為7 年以上有期徒刑之重罪
    ，苟非其有一定之覺悟及經歷，如何願意甘冒自身遭重刑處
    罰之風險，卻仍堅指其與親生母親即被告共同販賣毒品之犯
    行，足認上開證述有相當程度之可信性。
(三)、證人黃義農於99年4月1日檢察官訊問時證述：被告於98年10
    、11月間上午11時許，在桃園縣桃園市○○路296巷2之 3號
    接到客人電話，就拿1 顆較大顆的結晶甲基安非他命用剪刀
    剪碎，裝在分裝袋裏面，叫楊景富送去給客戶，並交代要和
    客戶收4,000元等語（見同上偵卷第107頁），參諸證人楊景
    富於檢察官訊問時證述：該次送交毒品之對象即係綽號「麵
    包」之人等語（見同上偵卷第107 頁），堪認證人黃義農前
    開所述被告販賣毒品之對象即係綽號「麵包」之人；嗣證人
    黃義農於100年1月31日本院審理時復證稱：伊認識楊景富約
    10年左右，是很好的朋友，楊景富出監後去被告那裡住，伊
    才認識被告，伊見過被告1 次面，被告住的地方有2個，1個
    是在伊桃園市○○路住處後方，是被告的租賃處所，另1 個
    是在八德市；當天是伊與楊景富、被告在住所前面的便利商
    店聊天，之後楊景富就說要去後方的房子看一下，伊就問楊
    景富說你們在這裡也有房子，楊景富及被告就說有，伊就說
    要跟他們一起去看房子，他們先過去桃園市○○路296巷2之
    3 號，伊先回家騎腳踏車過去，因為伊在該處住了很久，所
    以他們講的地點伊知道，所以伊就自己上樓；伊在該處所見
    到有人打電話過來，被告就從1 個小包包內拿出1 塊尾指大
    小的毒品，用剪刀剪1 小段，因為伊施用過毒品，所以伊知
    道那是甲基安非他命，被告將毒品裝入1 個分裝袋內，並無
    摻入其他東西，就叫楊景富拿去給打電話來之人，還交代楊
    景富要收4,000 元，被告還拿錢給楊景富叫他買衛生紙、飲
    料回來；伊沒有看到被告是從哪裡拿出包包，伊與被告及楊
    景富在到慈文路住處之前聊天時，沒有看到包包；楊景富去
    送毒品時，伊在屋內與被告聊楊景富的事情，邊聊邊逛該房
    屋，大約過了30分鐘左右，楊景富就回來，楊景富回來之後
    有拿錢給被告，但好像只有給2,000 多元而已；伊不知道打
    電話進來的人真實姓名為何等語（見本院99年度訴字第1027
    號卷第24- 27頁），觀諸證人黃義農就被告於上開時、地販
    賣毒品予他人之細節及證人楊景富受指示前往運送毒品並收
    取代價之經過，均詳予證述，且前後證述情節如一，其與被
    告並無仇怨，如非親見上開情事，其豈願甘冒偽證罪之風險
    而故為攀誣構陷被告，可見其上開證詞具有高度之可信度。
    此外，證人趙健宏於99年8 月17日檢察官訊問時證述：伊於
    1、2年前認識被告，因為其兒子楊景富欠伊錢，伊去找楊景
    富要錢，伊與趙健志的綽號都叫麵包，伊向被告買的不是海
    洛因，是甲基安非他命，大部分都是趙健志接洽，伊自己有
    向被告買過2次，最後一次是在農曆過年前，約1月初，約買
    2,500元，重量伊不知道，是1小包；伊向被告買毒品時是先
    打電話給她，通常是趙健志去拿，但如果伊沒有空去拿，被
    告會叫人送過來，農曆年前那次是我去被告家拿的等語（見
    同上偵卷第133 頁），又經檢察官訊問其有無證人黃義農所
    指稱之被告於98年11月間某日上午11時許，將安非他命剪碎
    後裝袋，指示證人楊景富送予綽號「麵包」之人，並收取4,
    000 元等情，證人趙健宏則證述：應該有此事，但日期伊記
    不起來，伊收到貨後兩兄弟不分彼此，誰需要就拿來用等語
    （見同上偵卷第133 頁），證人趙健宏亦肯認證人黃義農前
    開證述被告指示證人楊景富送交毒品予其等兄弟2 人之情節
    屬實，益徵證人黃義農之前開證述，應屬可採。
(四)、按證人之陳述有部分前後不符，究竟何者可採，法院本得依
    其自由心證予以斟酌，若其基本事實之陳述與真實性無礙時
    ，仍非不得予以採信，非謂一有不符，即認其全部均為不可
    採納（最高法院95年度臺上字第7319號判決要旨參照）。辯
    護人雖為被告辯護稱：證人黃義農上開證述情節，與常理有
    ，另證人趙健宏業已坦承於檢察官訊問時係虛偽陳述、誣陷
    被告，足認被告並無販毒之犯行云云，惟查：
  1.證人黃義農雖於本院審理時證述：伊看到被告從包包內取出
    1 塊尾指大小的甲基安非他命，拿剪刀剪碎後放入分裝袋中
    ，未摻入其他物品，伊在到達被告之慈文路處所前與被告及
    楊景富聊天時，並沒有看到被告有帶該包包等語（見本院99
    年度訴字第1027號卷第26頁及背面），辯護人認其上開證述
    情節與常情不符，然證人黃義農於檢察官訊問、本院審理時
    證述關於被告販賣毒品之情節，乃屬偶然間與被告及楊景富
    相遇後親見之經過，此參被告於本院審理時所供承：楊景富
    載伊經過便利商店，剛好遇到黃義農，然後楊景富就停車，
    因為楊景富常常向伊提到黃義農，故楊景富就向伊介紹該人
    即黃義農，伊就進入便利商店買飲料，黃義農及楊景富在聊
    天等語（見本院99年度訴字第1027號卷第27頁），即足佐證
    ，則證人黃義農偶遇被告及證人楊景富時，未能明確記憶被
    告是否身帶包包或該包包係自被告之桃園市○○路處所何處
    取出等情，乃因個人記憶重點不同所致，實屬常情；此外，
    被告未避諱證人黃義農在場，而取出毒品交予證人楊景富送
    予來電購毒之人，雖與通常販賣毒品予他人者為恐遭警查獲
    ，必儘可能以隱密方式交易而不願聲張之情形相悖，然證人
    楊景富與黃義農2 人係多年朋友關係，證人黃義農應邀至被
    告之桃園市○○路之居處聊天，被告亦知悉證人2 人為多年
    好友、交情匪淺，於其等在上址屋內聊天之際，接獲來電有
    人購買毒品，逕自取出毒品交予購毒之人，亦非全與經驗法
    則或論理法則不符，且參酌證人楊景富於警詢時證述被告曾
    向警告其如遭警察查獲，必須自行負責等情（見同上偵卷第
    38頁），復稽之被告憑恃運輸毒品之人係其親生子楊景富，
    而證人黃義農則為楊景富深交多年之友人，被告無恐於渠 2
    人向警察檢舉其販毒行為，亦難認與常情有違。至證人黃義
    農雖未見及被告取出毒品後過秤量重，然如以證人楊景富於
    警詢、檢察官訊問時所述其多次為被告送交毒品予綽號「麵
    包」之人10餘次，及證人趙建宏於檢察官訊問時亦表示其於
    最後一次向被告購買甲基安非他命2,500 元，重量不知道，
    是1 小包等情觀之，堪認被告當亦知悉該購毒者之習性，其
    僅以目視方式取少量之毒品販賣予該人，亦難謂證人黃義農
    前開證述有何重大瑕疵可指。再者，證人黃義農如有意與楊
    景富勾串誣陷被告販毒，渠2 人何需僅向檢察官證述上開犯
    罪事實所指之販毒情節，大可多加臚列虛構販毒之次數及情
    節，然觀諸證人黃義農所述親見「唯一」被告與共犯楊景富
    販毒之時間、地點，亦洽如被告於本院審理時所自承該日確
    曾與證人楊景富、黃義農見面聊天之時間、地點，在在可徵
    證人黃義農證述情節，確屬事實。是辯護人上開所辯，不足
    採信。
  2.至證人趙健宏於本院審理時雖翻異其證述，並直言其於檢察
    官訊問時關於被告於98年11月間某日上午11時許，指示證人
    楊景富送交毒品給其兄弟2 人一節之證述，全屬虛偽云云，
    惟查，證人趙健宏於本院審理時證述：伊於98年間有施用甲
    基安非他命，至於99年1 月間有無吸毒伊忘記了，毒品來源
    係趙健志拿給伊，伊並未自行購買，開庭前幾天，趙健志要
    伊向檢察官表示曾向被告購買毒品2 次，因為趙健志說如果
    伊不如此陳述，楊景富會來恐嚇伊、會來砸家裡開設的電器
    行；開庭時檢察官說如果伊不照實講，就要將伊送去驗尿，
    伊因為當時還有在施用毒品，伊怕被驗尿、起訴，所以檢察
    官問伊的問題，伊都回答對；伊回答檢察官說伊曾向被告買
    安非他命，通常是伊哥哥去拿，如果伊沒有空，被告也會叫
    人送過來，且農曆過年那次係伊到被告之住所拿毒品等情，
    也是趙健志交帶伊這樣說的云云（見本院99年度訴字第1027
    號卷第28-30 頁），然對照其於檢察官訊問時證述：伊與趙
    健志的綽號都叫麵包，伊向被告買的不是海洛因，是安非他
    命，大部分都是趙健志接洽，伊自己有向被告買過2 次，最
    後一次是在農曆過年前，約1月初，約買2,500元，重量伊不
    知道，是1 小包；伊向被告買毒品時是先打電話給她，通常
    是趙健志去拿，但如果伊沒有空去拿，被告會叫人送過來，
    農曆年前那次是伊去被告家拿的等語（見同上偵卷第133 頁
    ），不僅主動向檢察官更正其所購買之毒品係甲基安非他命
    而非海洛因，且所述購買毒品時間與證人趙健志所述過年前
    向被告購買毒品4、5次等情不同，如其確係聽從證人趙健志
    之指示故意誣陷被告販毒，何不人云亦云，僅就證人趙健志
    前開證述其等於過年後向被告購買4、5次毒品，每次都買 2
    、3,000 元，地點皆在被告家中等情，重複向檢察官陳明即
    可，然其卻主動向檢察官證述於農曆年前，另有向被告購買
    2 次毒品等情，再行捏造不利於被告並使自己陷於多次施用
    毒品罪責相繩之證詞？甚且證人趙健志於本院審理時復證稱
    ：伊於開完偵查庭之後馬上打電話向趙健宏告知楊景富要伊
    向檢察官陳述係向被告購買毒品，且於99年8 月17日趙健宏
    要出庭前，伊亦有告訴趙健宏說伊已經向檢察官陳述是被告
    販賣毒品給伊兄弟2 人，要其這樣說家裡才不會有麻煩等情
    （見本院99年度訴字第1027號卷第32頁背面- 33頁），證人
    趙健志前開所述情節如屬實，則證人趙健宏於檢察官訊問時
    ，對證人趙健志已向檢察官供述被告販毒之情節，應知之甚
    詳，當不致於有如此大之差距，然其卻主動向檢察官供述另
    向被告購買甲基安非他命2 次最後1次係於農曆過年前，以2
    ,500元代價，其前往被告之住所向被告購買甲基安非他命之
    事實，自難認其於檢察官訊問時係受檢察官脅迫、利誘，或
    受證人趙健志之指示下所為之虛偽證述，從而，證人趙健志
    於本院審理時證述：伊於檢察官訊問時關於被告於98年11月
    間某日上午11時許，指示證人楊景富送交毒品給其兄弟2 人
    一節之供述，因伊緊張怕驗尿而故意虛偽陳述，始係事後迴
    護被告之偽證供述。從而，辯護人辯護稱：證人趙健宏已坦
    承其於檢察官訊問時之證述係虛偽陳述，不足以作為被告不
    利之認定云云，亦無可採。
(五)、綜上所述，被告上開犯行均堪認定，應依法論科。
二、核被告所為，係犯毒品危害防制條例第4條第2項之販賣第二
    級毒品罪。被告與共犯楊景富就販賣第二級毒品之犯行，彼
    此間有犯意聯絡及行為分擔，應論以共同正犯。爰審酌被告
    販賣第二級毒品牟利，戕害國人健康，危害社會治安至鉅，
    雖其販賣第二級毒品之次數僅有1次，對象僅有2人，實際販
    賣所得僅為4,000 元，較諸交易價量動輒以數百公斤、數百
    萬元、甚為數千萬元計之大盤毒梟而言，顯屬低額且零星之
    買賣，對社會治安之危害，自非達罪無可赦之嚴重程度，然
    其犯後猶飾詞圖避，否認犯行，將罪責全推卸與已死亡之親
    生子楊景富，顯無懺悔之意等一切情狀，量處如主文所示之
    刑，以示懲戒。
三、沒收：被告販賣第二級毒品之所得4,000 元，核屬被告本件
    犯罪所得之物，雖未扣案，仍應依同條例第19條第1 項規定
    諭知沒收，如全部或一部不能沒收時，以其財產抵償之；又
    共同正犯楊景富業已死亡，是被告與楊景富共同販賣毒品部
    分，爰不諭知其與楊景富連帶沒收及以其等財產共同抵償。
    又本案查獲時扣案之甲基安非他命3 包、沾有甲基安非他命
    殘渣之吸食器3組、玻璃球13顆、殘渣袋11個、帳冊2本、分
    裝袋168個、電子磅稱1 台、削尖吸管1支，被告於本院審理
    時供承：扣案之甲基安非他命3 包、沾有甲基安非他命殘渣
    之吸食器3組、玻璃球13顆、殘渣袋11個、削尖吸管1支係伊
    與黃正陽、楊景揮3 人施用毒品所使用，至扣案之電子磅秤
    係楊景揮所購買、分裝袋168 個則是楊景富搬離之前所留下
    ，另筆記本2 本並非帳冊，是楊景富有時候要伊幫忙抄寫電
    話或是黃正陽工作天數的記載等語（見本院99年度訴字第10
    27號卷第53頁），另參酌本件查扣上開毒品之時間距離被告
    於98年11月間已相隔數月，並無證據可資佐證係被告該次販
    賣毒品所剩餘，而扣案之帳冊1 本，其記載之內容係從「12
    月28日至2月8日」（見同上偵卷第58- 63頁），亦無從佐證
    本件販毒之情事，其餘扣案物亦均無證據證明係供本案販賣
    毒品所用之物，至扣案之搭配門號0000000XXX號之行動電話
    1支（含SIM卡1 張），係楊景媚所申設，有本院電信資料查
    詢結果在卷可稽（見本院99年度訴字第1027號卷第66頁背面
    ），被告於本院審理時亦供述：係伊女兒申請放在家裡給家
    人使用等語（見本院99年度訴字第1027號卷第66頁背面），
    而遍查卷內亦無證據足以佐證上開行動電話確係被告所持用
    而供犯本案犯罪所用，爰均不為沒收之諭知，併此敘明。
四、又本件證人趙健志、趙健宏，於偵查中就所親身見聞被告販
    賣第二級毒品情事，具體向檢察官陳述並具結，於本院審理
    中經傳喚為證人，於具結後，竟然就此重要事實全盤否認偵
    查中之陳述，此部分證人趙健志、趙健宏是否涉及偽證犯行
    ，應由公訴人另行偵處，附此敘明。
參、無罪部分：
一、公訴意旨略以：被告林麗卿明知甲基安非他命係毒品危害防
    制條例所明定之第二級毒品，不得販賣，竟意圖營利，基於
    販賣毒品之犯意，以不詳價格販入甲基安非他命後，再以每
    公克新臺幣（下同）3,000至3,500元之代價賣出，而分別為
    下列販賣第二級毒品甲基安非他命犯行：(一)於99年1 月初某
    日，在其位於桃園縣八德市○○街53巷50號之住處，以2,50
    0 元之代價販賣甲基安非他命1小包予趙健宏；(二)復於99年2
    月18日在上述永福街住處，以2,000元或3,000元之代價，先
    後販賣甲基安非他命1次予趙健志（起訴書原記載為4次，經
    蒞庭公訴檢察官更正為1次、時間為農曆初五即99年2月18日
    ）。嗣楊景富向警檢舉被告被告有販賣毒品犯行，經警於99
    年2月12日下午5時55分許，持搜索票搜索被告被告在桃園縣
    八德市○○街53巷50號之住處後，扣得第二級毒品甲基安非
    他命3包（毛重2.5公克）、沾有甲基安非他命殘渣之吸食器
    3 組、玻璃球13顆、殘渣袋11個、帳冊2本、分裝袋168個、
    電子磅稱1台，門號0000000XXX號行動電話1支（含SIM卡1張
    ）等物，因認被告被告涉有毒品危害防制條例第4條第2項販
    賣第二級毒品罪嫌等語。
二、按犯罪事實應依證據認定之，無證據不得認定犯罪事實；不
    能證明被告犯罪者，應諭知無罪之判決，刑事訴訟法第 154
    條第2項、第301條第1 項分別定有明文。故事實之認定，應
    憑證據，如不能發現相當證據，或證據不足以證明，自不能
    以推測或擬制之方法，以為裁判基礎（最高法院40年臺上字
    第86號判例意旨參照）。再按刑事訴訟法第161條第1項規定
    ：檢察官就被告犯罪事實，應負舉證責任，並指出證明之方
    法。其立法理由：「為確實促使檢察官負舉證責任及防止濫
    行起訴‥‥檢察官對於被告之犯罪事實，自應負提出證據及
    說明之實質責任」。因此，公訴案件犯罪證據之蒐集及提起
    公訴後，對犯罪事實之舉證責任與指出證明之方法，均屬公
    訴人之職責，原則上法院僅於當事人之主張及舉證範圍內進
    行調查證據，其經法定程序調查證據之結果，認已足以證明
    犯罪事實時，始得為犯罪事實之認定。若其為訴訟上之證明
    ，於通常一般人仍有合理之懷疑存在，尚未達於可確信其真
    實之程度者，在該合理懷疑尚未剔除前，自不能為有罪之認
    定。且法院不得以偵查機關關於某種犯罪之調查不易，即放
    棄上開原則之堅持，致有違背刑事訴訟無罪推定及嚴格證明
    之原則。是以，倘檢察官所提出之證據，不足為被告有罪之
    積極證明，或其指出證明之方法，無從說服法院以形成被告
    有罪之心證，基於無罪推定之原則，自應為被告無罪判決之
    諭知（最高法院92年臺上字第128 號判例要旨及94年度臺上
    字第2033號判決要旨參照）。另按犯施用毒品之罪，供出毒
    品來源，因而破獲者，得減輕其刑，修正後毒品危害防制條
    例第17條第1 項定有明文。施用毒品者之該項供述，固非絕
    無證據能力，但為防範其作利己損人之不實供述，自須擔保
    該項供述之真實性，始得作為判斷之依據。故事實審法院必
    須調查其他證據，以資審認，必至因其他證據之證明力已可
    確信該項供述為真實而無合理之懷疑時，始得據為對被告不
    利之認定（最高法院89年度臺上字第3618號判決意旨參照）
    。復按施用毒品者供述之憑信性本不及於一般人，關於其向
    某人購買毒品之供述，必須補強證據佐證，以擔保其供述之
    真實性，俾貫徹刑事訴訟無罪推定及嚴格證明之基本原則。
    所謂補強證據，係指其他有關證明該施用毒品者關於毒品交
    易供述真實性之相關證據而言，必須與該「毒品交易」之供
    述，具有相當程度之關連性，足使一般人對該供述，並無合
    理懷疑存在，而得確信其為真實者，始當之。至該施用毒品
    者前後供述是否相符、有無重大矛盾、指述是否堅決、態度
    是否肯定等情，僅係判斷其供述是否具有瑕疵之參考，本質
    上仍屬其供述之範疇，尚不足作為其供述之補強證據；而其
    與所供出之販毒者間之關係、彼此交往背景、有無重大恩怨
    糾葛等情，因與「毒品交易」之有無，不具必然之關連性，
    亦不足藉以補強及擔保其供述為真實之證明力（最高法院97
    年度臺上字第383 號判決意旨參照）。
三、公訴意旨認被告林麗卿涉有前揭販賣第二級毒品甲基安非他
    命之犯行，無非係以證人楊景富於警詢、檢察官訊問時之證
    述、證人趙健志、趙健宏於檢察官訊問時之證述、桃園縣政
    府警察局桃園分局搜索、扣押筆錄、扣押物品目錄表、現場
    查獲照片18張及扣案之第二級毒品甲基安非他命3 包（毛重
    2.5公克）、沾有甲基安非他命殘渣之吸食器3組、玻璃球13
    顆、殘渣袋11個 、帳冊2本、分裝袋168個、電子磅稱1台、
    門號0000000XXX號行動電話1支（含SIM卡1 張）等為其主要
    論據。惟訊據被告林麗卿堅詞否認有販賣第二級毒品甲基安
    非他命之犯行，辯稱：伊沒有販賣第二級毒品甲基安非他命
    予他人，扣案之毒品甲基安非他命都是伊及黃正陽、楊景揮
    施用的，毒品來源是楊景富介紹藥頭「阿堯」給楊景揮，楊
    景揮去向「阿堯」拿的，扣案的分裝袋是楊景富留下來的、
    殘渣袋則是伊與黃正陽、陽景揮施用毒品後留下來的，吸食
    器也是1人1個，扣案的帳冊是黃正陽去工作時計算天數及薪
    水記帳用的，電子磅秤則是楊景揮去買，怕藥頭騙伊，另行
    動電話則是伊女兒楊景媚申辦要給伊家人用的等語。辯護人
    為被告辯護稱：證人楊景富、趙健志、趙健宏所為不利被告
    之供述，檢察官未調閱相關通聯記錄，以查明渠所言是否與
    真實相符，僅以渠等片面之詞而為不利被告之認定，尚難達
    通常一般人不致有所懷疑之程度，且證人楊景富遭被告趕出
    家門，心有未甘，挾怨報復被告，非無可能，另證人趙健志
    、趙健宏於本院審理時業已坦承於檢察官訊問時所為陳述均
    屬虛偽，渠等之毒品來源為楊景富而非被告，顯見渠等於檢
    察官訊問時之證述，確非事實等語。
四、經查：
(一)、證人趙健宏於檢察官訊問時證述：伊與趙健志的綽號都叫麵
    包，伊向被告買的不是海洛因，是甲基安非他命，大部分都
    是趙健志接洽，伊自己有向被告買過2 次，最後一次是在農
    曆過年前，約1月初，約買2,500元，重量伊不知道，是1 小
    包；伊向被告買毒品時是先打電話給她，通常是趙健志去拿
    ，但如果伊沒有空去拿，被告會叫人送過來，農曆年前那次
    是伊去被告家拿的等情（見同上偵卷第133 頁），於本院審
    理時復又證述：農曆過年後到被告住所拿毒品之陳述是伊哥
    哥趙健志叫伊這樣說等情（見本院99年度訴字第1027號卷第
    29頁），證人趙健宏此部分之陳述是否可信已屬存疑。而證
    人趙健志於檢察官訊問時證述：伊於農曆初五開工完以後有
    向被告購買4、5次毒品，1次買2、3,000 元，地點幾乎都是
    在被告家裡，買的時候是打0917開頭的電話向被告買，伊不
    知道外面的行情，伊只有跟被告買沒有跟其他人買，所以沒
    辦法比較，伊買完後會帶回去分趙健宏施用等情（見同上偵
    卷第122 頁），於本院審理時改證述：伊沒有向被告購買甲
    基安非他命等情（見本院99年度訴字第1027號卷第34頁），
    證人趙健志此部分之陳述是否採信，亦屬存疑。
(二)、而證人楊景富於警詢時僅陳稱：伊當時沒有工作，食衣住行
    都有問題，被告表示如果伊願意幫忙運送毒品給買家，就提
    供住的地方給伊，且會提供甲基安非他命給伊施用；被告住
    在桃園縣八德市○○街53巷50號，其自96年起就開始販賣第
    二級毒品，毒品來源係向臺北市綽號「阿寶」之藥頭購買，
    獲利多少伊不清楚，購買毒品之方式都是買家用手機聯絡被
    告，被告會跟買家約好時間、地點，將甲基安非他命交由伊
    或伊哥哥楊景揮去送貨、收錢，伊不知道買家的資料，因為
    被告都很保密，且都將資料存在其手機內等語（見同上偵字
    卷第38、39頁），其於檢察官訊問時則證述：扣案帳冊內之
    文字係被告所寫；伊當時剛出監沒地方住，被告說要伊幫忙
    送毒品才讓伊住，伊曾幫被告運送甲基安非他命30幾次給買
    主，檢察官提示之帳冊內綽號「麵包」之人伊可以找得到，
    伊不知道「麵包」之人住址及姓名，但伊知道該人住在八德
    市，微胖、約170 公分，伊送毒品給「麵包」10幾次，「麵
    包」常去被告那裡等語（見同上偵卷第106、107頁），依證
    人楊景富上開證述，僅能證明其曾受被告指示，將毒品送予
    綽號「麵包」之人，顯未能證明被告有於99年1 月初某日及
    同年2 月18日，在其桃園市○○街住處，以何代價販賣甲基
    安非他命予趙健宏、趙健志之事實。
(三)、至警方於99年2 月12日下午5 時55分許，持本院所核發之搜
    索票前往桃園縣八德市○○街53巷50號執行搜索，當場扣得
    甲基安非他命3包、沾有甲基安非他命殘渣之吸食器3組、玻
    璃球13顆、殘渣袋11個、帳冊2本、分裝袋168個、電子磅稱
    1 台、削尖吸管1支、搭配門號0000000XXX號之行動電話1支
    （含SIM卡1張）等物，並有桃園縣政府警察局桃園分局搜索
    扣押筆錄、扣押物品目錄表、本院99年度聲搜字第147 號搜
    索票、現場查獲照片18張、憲兵司令部刑事鑑識中心99年10
    月21日憲直刑鑑字第0990002066號鑑定書附卷可佐（見同上
    偵卷第43-46、49-57頁、本院99年度審訴字第2355號卷第15
    頁），惟當日經警採集被告尿液送臺灣檢驗科技股份有限公
    司鑑驗結果，確呈甲基安非他命之陽性反應，有該公司99年
    3月9日濫用藥物尿液檢驗報告及桃園縣政府警察局扣押清單
    各1 份在卷可稽（見同上偵卷第101、145頁），且警方當場
    亦扣得沾有甲基安非他命殘渣之吸食器3 組、玻璃球13顆、
    殘渣袋11個、削尖吸管1 支，而扣得之甲基安非他命合計淨
    重亦僅為2.0077克，數量甚少，已足以佐證被告自承前開毒
    品、吸食器具係供其自身施用時所用等語尚屬非虛，至扣案
    之分裝袋168個、電子磅稱1台，同難以排除確係被告自行施
    用毒品用以分裝、判斷購得入毒品之重量而持有；又扣案之
    行動電話門號090000000XXX號，係楊景媚所申辦，有本院電
    信資料查詢結果在卷可稽（見本院99年度訴字第1027號卷第
    66頁背面），並無證據證明係供被告持用或係證人趙健宏、
    趙健志向被告購買毒品聯絡時撥打之電話；另扣案之帳冊 2
    本，僅有「麵包」、數字之記載，而帳冊內之日期、數字均
    與起訴書所記載之99年1月初販賣2,500元或99年2 月18日起
    販賣2,000元或3,000元，抑或公訴人所更正之99年2 月18日
    可作連結，自無從比對被告有於公訴意旨所指之時間、地點
    ，販賣毒品予趙健宏或趙健志之事實。是單憑前揭扣案物及
    毒品鑑定報告等證據，尚難據以認定被告有何公訴意旨所指
    販賣第二級毒品之犯行。
(四)、小結：證人趙健宏、趙健志上開偵查中所述，既已存疑，且
    卷內未見有何足以排除上開疑義，證明趙健宏、趙健志所指
    向被告購買甲基安非他命之供述，足使通常人均不致有所懷
    疑，而待確信其等陳述為真實之補強證據，依上開說明，本
    院自難僅憑證人趙健宏、趙健志於檢察官訊問時之單一指訴
    ，即遽認被告確有另2 次販賣第二級毒品甲基安非他命予證
    人趙健志、趙健宏之犯行。
五、綜上所述，本案依公訴人所舉之積極證據，尚無法使本院達
    到被告確有於99年1月初某日、同年2月18日，販賣第二級毒
    品予趙健宏及趙健志之確信，且查無其他積極事證足資證明
    被告確有公訴人所指上開犯行，是依無罪推定原則，檢察官
    既無法充分舉證證明被告此部分構成犯罪，自應就被告被訴
    販賣第二級毒品部分諭知無罪。
據上論斷，應依刑事訴訟法第299條第1項前段、第301條第1項，
毒品危害防制條例第4條第2項、第19條第1項前段，刑法第2條第
1項後段、第11條、第28條，判決如主文。
本案經檢察官蔡正傑到庭執行職務。
中    華    民    國    100   年    3     月    29    日
                  刑事第四庭  審判長法  官  張淑華
                                    法  官  張宇葭
                                    法  官  林維斌
以上正本證明與原本無異。
如不服本判決應於收受判決後10日內向本院提出上訴書狀，並應
敘述具體理由。其未敘述上訴理由者，應於上訴期間屆滿後20日
內向本院補提理由書( 均須按他造當事人之人數附繕本) 「切勿
逕送上級法院」。
                                   書記官  鄭嘉惠
中    華    民    國   100    年    3     月    29    日